臺灣嘉義地方法院刑事判決
                                    109年度金訴字第205號
公  訴  人  臺灣嘉義地方檢察署檢察官
被      告  賴顗任



上列被告因加重詐欺等案件，經檢察官提起公訴（109年度偵字
第5609號、109年度偵字第5610號、109年度偵字第5611號、109
年度偵字第6258號），本院判決如下：
    主      文
賴顗任犯如附表二編號１至所示各罪，各處如附表二編號１至所
示之刑。應執行有期徒刑貳年。
未扣案犯罪所得新臺幣柒仟元沒收，於全部或一部不能沒收或不
宜執行沒收時，追徵其價額。
未扣案OPPO廠牌、型號R9 PLUS之行動電話壹具(含晶片卡壹張)
沒收，於全部或一部不能沒收或不宜執行沒收時，追徵其價額。
 
    事實及理由
壹、犯罪事實
　  賴顗任於民國108年7月間，加入劉玟易(易信通訊軟體暱稱
    「老王」、LINE通訊軟體暱稱「陳大刀」，另案通緝中）所
    屬詐騙集團擔任取款車手工作，而與該詐騙集團不詳成員共
    同意圖為自己不法所有，基於加重詐欺及掩飾、隱匿詐欺取
    財犯罪所得去向之洗錢之犯意聯絡，先由該詐騙集團不詳成
    員分別以附表二編號１至所示「詐騙方式」，致使附表二編
    號１至所示「被害人」陷於錯誤，而分別於附表二所示「匯
    款時間」將附表二所示被騙「匯款金額」匯入指定之附表一
    各人頭帳戶（下合稱本案帳戶）。賴顗任即依劉玟易指示分
    別於附表二編號１至所示「提領時間」、「提領地點」，自
    附表二編號１至所示本案帳戶提領附表二所示編號１至「提
    領金額」款項後，均先將當日提領款項之報酬新臺幣(下同)
    1000元扣除留存後，再將其餘贓款以無摺存款方式存入劉玟
    易指定之金融機構帳戶內，以此迂迴層轉方式製造金流斷點
    ，用以掩飾、隱匿詐欺取財犯罪所得之去向。
貳、證據能力
    刑事訴訟法第159 條之5 規定，被告以外之人於審判外之陳
    述，雖不符前4 條之規定，而經當事人於審判程序同意作為
    證據，法院審酌該言詞陳述或書面陳述作成時之情況，認為
    適當者，亦得為證據。當事人、代理人或辯護人於法院調查
    證據時，知有第159 條第1 項不得為證據之情形，而未於言
    詞辯論終結前聲明異議者，視為有前項之同意。本判決以下
    所引用之傳聞證據，檢察官、被告賴顗任於審判程序中均同
    意作為證據使用，或知有傳聞證據之情形而未於言詞辯論終
    結前聲明異議，本院審酌該等證據作成時之情況，並無違法
    取證之情形，又與本案有關聯性，認為以之作為證據應屬適
    當，均具有證據能力。
參、認定犯罪事實所憑之證據及理由 
    上揭犯罪事實，業據被告於警詢、偵查及審理時均坦承不諱
　　（警360卷第1頁、警102卷第2頁至第5頁、警360卷第2頁至
    第7頁、他1517卷第229頁至第233頁、警360卷第7頁、警467
     卷第1頁至第3頁、偵3888卷第33頁至第39頁、偵7954卷第4
    3頁至第49頁、偵6917卷第81頁至第84頁、交查1421卷第31
    頁至第35頁、本院卷第188頁），並有附表一及附表二所示
    「證據出處」之證據資料可佐，被告任意性自白核與事實相
    符，本案事證明確，應依法論科刑。
肆、論罪科刑
一、共同正犯因相互間利用他方之行為，以遂行其犯意之實現，
    本於責任共同之原則，共同正犯應對所參與犯罪之全部事實
    負責，且共同正犯之意思聯絡，原不以數人間直接發生者為
    限，即有間接之聯絡者，亦包括在內（最高法院100年度台
    上字第692號判決意旨參照）；又以合同之意思而參加犯罪
    ，即係以自己犯罪之意思而參與，縱其所參與者為犯罪構成
    要件以外之行為，仍屬共同正犯；又所謂參與犯罪構成要件
    以外之行為者，係指其所參與者非直接構成某種犯罪事實之
    內容，而僅係助成其犯罪事實實現之行為而言，苟已參與構
    成某種犯罪事實之一部，即屬分擔實行犯罪之行為，雖僅以
    幫助他人犯罪之意思而參與，仍屬共同正犯（最高法院99年
    度台上字第7414號判決意旨參照）。是於集團式之犯罪，原
    不必每一共犯均有直接聯繫，亦不必每一階段均參與，祇須
    分擔犯罪行為之一部，即應對於全部所發生之結果共同負責
    ，且倘犯罪結果係因共同正犯之合同行為所致者，無論出於
    何人所加，在共同正犯間均應同負全部之責，並無分別何部
    分為孰人下手之必要。本案被告與共犯劉玟易及所屬詐騙集
    團其他不詳成員間，已有事前謀議及分工，先由該詐騙集團
    不詳成員負責對附表二編號１至所示被害人行騙，被告則負
    責依指示持本案帳戶金融卡，於附表二所示時、地前往提領
    本案帳戶內各款項，藉以實際領得附表二編號１至所示詐欺
    取財犯行所詐得之贓款，扣除每日應領報酬1000元後將其餘
    贓款以無摺存款方式，存入劉玟易指定之金融機構帳戶內層
    轉該詐騙集團不詳成員朋分花用，堪認被告與該詐騙集團不
    詳成員間，係基於直接或間接在合同之意思範圍內，各自分
    擔犯罪行為之一部，並相互利用他人之行為，以達詐欺取財
    之目的，被告有詐欺取財犯行之犯意聯絡及行為分擔甚明。
    綜前所述，被告明知其係擔任領取詐欺款項之車手，仍依劉
    玟易指示持本案帳戶金融卡於附表二編號１至所示時、地提
    領詐騙款項，使該詐騙集團順利完成附表二編號１至所示各
    次詐欺取財行為，並確保獲得不法利潤，是被告於該詐騙集
    團分工中，係屬實現附表二編號１至所示各次詐欺取財行為
    絕對不可或缺之角色，足見被告係基於與其他成員共同詐欺
    取財之犯意，參與此詐欺犯罪組織之運作，被告雖未自始至
    終參與各階段犯行，然其與該詐騙集團其他不詳成員既彼此
    分工，其等係在合同意思範圍內，相互支援、供應彼此所需
    地位，相互利用他人行為，以達共同詐欺取財目的。準此，
    被告與該詐騙集團成員間對附表二編號１至所示加重詐欺取
    財犯行均有犯意聯絡及行為分擔，被告自應就其所參與之加
    重詐欺取財犯行所生犯罪結果共同負責。
二、洗錢防制法業於105年12月28日修正公布，並於106年6月28
    日生效施行（下稱新法）。依新法之規定，洗錢防制法之 
    立法目的及保護法益，已自單純國家對重大（特定）犯罪之
    追訴及處罰，擴增至防制洗錢體系之健全、金融秩序之穩定
    及透明金流軌跡之建置。至於洗錢犯罪本質在於影響合法資
    本市場並阻撓偵查，且洗錢之行為包含處置（即將犯罪所得
    直接予以處理）、多層化（即為使偵查機關難以追查金流狀
    況，以迂迴層轉、化整為零之多層化包裝方式，掩飾或隱匿
    特定犯罪所得）及整合（即收受、持有或使用他人犯罪所得
    ，使該犯罪所得披上合法之外衣，回歸正常金融體系）等各
    階段行為，其模式不祗一端，故為澈底打擊洗錢犯罪，新法
    乃參照相關國際標準建議及公約之洗錢行為定義，將洗錢行
    為之處置、多層化及整合等各階段，全部納為洗錢行為，而
    於新法第2 條規定：「本法所稱洗錢，指下列行為：一、意
    圖掩飾或隱匿特定犯罪所得來源，或使他人逃避刑事追訴，
    而移轉或變更特定犯罪所得。二、掩飾或隱匿特定犯罪所得
    之本質、來源、去向、所在、所有權、處分權或其他權益者
    。三、收受、持有或使用他人之特定犯罪所得。」以求與國
    際規範接軌。從而，行為人對於特定犯罪所得，基於洗錢之
    犯意，參與整體洗錢過程中任一環節之處置、分層化或整合
    行為，致生新法所保護法益之危險者，即應屬新法所欲禁絕
    之洗錢行為，至該行為是否已使特定犯罪所得轉換成合法來
    源之財產，則非所問。而上開第1 款之洗錢行為，祗以有掩
    飾或隱匿特定犯罪所得來源之意圖，與「移轉」或「變更」
    特定犯罪所得之行為，即為已足，不以有掩飾或隱匿特定犯
    罪所得來源之行為為必要。所稱「移轉特定犯罪所得」，係
    指將刑事不法所得移轉予他人，以達成隱匿效果而言；所謂
    「變更特定犯罪所得」，乃指將刑事不法所得之原有法律或
    事實上存在狀態予以變更而達成隱匿效果。又上述第2款之
    洗錢類型，固多以迂迴曲折之方式輾轉為之，但不以透過多
    層之交易活動為限，且掩飾或隱匿之管道是否為共同正犯或
    其他第三人，亦可不問。行為人如意圖掩飾或隱匿特定犯罪
    所得來源，而將特定犯罪所得直接消費處分，或移轉交予其
    他共同正犯予以隱匿，甚或交由共同正犯以虛假交易外觀掩
    飾不法金流移動，依新法規定，皆已侵害新法之保護法益，
    係屬新法第2條第1或2款之洗錢行為，尚難單純以不罰之犯
    罪後處分贓物行為視之（最高法院108年度台上字第3993號
    判決意旨參照）。被告本案所參與之加重詐欺罪，為洗錢防
    制法第3條第1款所稱之特定犯罪，觀其犯罪手法係先由該詐
    騙集團不詳成員施以詐術，且指定將詐騙所得款項匯至本案
    帳戶，通知被告擔任車手負責提領，再以無摺存款方式將贓
    款層轉上繳予該詐騙集團其他不詳成員，以迂迴層轉方式製
    造金流斷點，使司法機關難以溯源追查犯罪所得之蹤跡與後
    續犯罪所得持有者，以達隱匿特定犯罪所得之所在及去向，
    自非僅係取得犯罪所得，而係兼有洗錢防制法第2條第2款之
    洗錢行為。被告為具備通常智識程度之成年人，對於上情當
    無不知之理，竟仍執意參與並分擔實行上開行為，是其與該
    詐騙集團其他不詳成員間，有掩飾、隱匿詐欺取財犯罪所得
    去向之洗錢犯意聯絡及行為分擔，亦屬明確。
三、核被告於附表二編號１至４、６、所為，均係犯刑法第339 條
    之4第1項第2款之三人以上共同詐欺取財罪及洗錢防制法第1
    4條第1項之洗錢罪；附表二編號５、７至所為，均係犯刑法
    第339條之4第1項第2、3款之三人以上共同以網際網路對公
    眾散布詐欺取財罪及洗錢防制法第14條第1 項之洗錢罪；附
    表二編號所為，則係犯刑法第339 條之4第1項第1、2款之
    三人以上共同冒用公務員名義詐欺取財罪及洗錢防制法第14
    條第1項之洗錢罪。
四、被告就附表二編號所示犯行，因係被害人羅○○受同一詐騙
    事由而接續於108年8月29日、9月4日匯款至本案帳戶，各行
    為獨立性極為薄弱，難以強行分開，應為數個舉動之接續施
    行，屬接續犯，應論以一罪。另被告就附表二編號１至９、 
    、所示加重詐欺與洗錢犯行，對同一被害人遭詐欺後雖有
    分次提領情形，然各係於密接之時、地為之，各係侵害同一
    法益，各為數個舉動之接續施行，各為接續犯。再刑法上一
    行為而觸犯數罪名之想像競合犯，其存在之目的，在於避免
    對於同一不法要素予以過度評價，則自然意義之數行為，得
    否評價為法律概念之一行為，應就客觀構成要件行為之重合
    情形、主觀意思活動之內容、所侵害之法益與行為間之關聯
    性等要素，視個案情節依社會通念加以判斷。如具有行為局
    部之同一性，或其行為著手實行階段可認為同一者，得認與
    一行為觸犯數罪名之要件相侔，而依想像競合犯論擬（最高
    法院105 年度台非字第66號判決意旨參照）。被告於附表二
    編號１至所為加重詐欺取財及洗錢犯行，行為雖非屬完全一
    致，然就該犯行過程以觀，此等行為間時空相近，部分行為
    重疊合致，有實行行為局部同一之情形，且均為達向告訴人
    詐得款項之單一犯罪目的、預定計畫下所為各階段行為，在
    法律上應評價為一行為，而同時觸犯加重詐欺取財罪及一般
    洗錢罪，均為想像競合犯，均應依刑法第55條規定，從重依
    加重詐欺取財罪處斷。被告及共犯劉玟易與該詐騙集團其他
    不詳成員間，就附表二編號１至所示犯行均有犯意聯絡及行
    為分擔，均應論以共同正犯。被告於附表二編號１至所示12
    次之加重詐欺取財罪，犯意各別、行為互殊，應予分論併罰
    。
五、洗錢防制法第16條第2 項規定，犯前2 條之罪，在偵查或審
    判中自白者，減輕其刑。又想像競合犯之處斷刑，本質上係
    「刑之合併」。其所謂從一重處斷，乃將想像競合犯組成之
    評價上數罪，合併為科刑一罪，其所對應之刑罰，亦合併其
    評價上數罪之數法定刑，而為一個處斷刑。易言之，想像競
    合犯侵害數法益者皆成立犯罪，論罪時必須輕、重罪併舉論
    述，同時宣告所犯各罪名，包括各罪有無加重、減免其刑之
    情形，亦應說明論列，量刑時併衡酌輕罪部分量刑事由，評
    價始為充足，然後依刑法第55條前段規定「從一重處斷」，
    非謂對於其餘各罪可置而不論。因此，法院決定處斷刑時，
    雖以其中最重罪名之法定刑，做為裁量之準據，惟於裁量其
    輕重時，仍應將輕罪合併評價在內（最高法院108 年度台上
    字第4405、4408號判決意旨參照）。被告於審判中均自白本
    案各次洗錢犯行，是被告於附表二編號１至所犯洗錢罪部分
    ，均應依上開洗錢防制法第16條第2 項規定減輕其刑。另因
    被告所犯洗錢罪屬想像競合犯其中之輕罪，揆諸前揭判決意
    旨，被告所涉洗錢罪相關減免其刑之規定，仍應列予說明，
    並於量刑時在從重論以加重詐欺取財罪之法定刑度內合併評
    價，併予指明。　
六、爰審酌被告不思正途獲取財物，於國家大力查緝詐騙集團下
    猶仍為圖己利，負責擔任車手取款上繳報酬，以詐騙財物之
    方式獲取不法利益，並掩飾、隱匿詐欺取財犯罪所得之去向
    ，被告價值觀念顯有偏差，且實際造成附表二編號１至所示
    被害人蒙受財產上損失，被告所生危害非輕，應予嚴正非難
    ，然考量被告並非該詐騙集團核心成員，亦非實際施以詐術
    致被害人陷於錯誤之人，被告雖擔任提款車手工作，然相較
    於幕後出資籌畫運作詐騙集團及隱身詐騙機房內擔任機手等
    成員，被告所參與之犯罪情節僅係受命於核心成員，被告對
    於被害人所侵害法益之危險性應較輕微，另考量被告於警詢
    及偵查與審理時均坦承犯行，犯後態度尚可，惟均未賠償各
    被害人所受損害，兼衡被告自陳高職肄業之智識程度，未婚
    、無子女，入監執行前從事板模粗工，與父母、妹妹同住，
    家境勉持之生活狀況，及告訴人王○○表示應對被告從重量刑
    等一切情狀，分別量處如附表二編號１至「宣告刑」欄所示
    之刑。再考量被告所犯附表二編號１至所示各罪，各次行為
    時間接近，被告負責依共犯劉玟易指示前往取款以上繳報酬
    之角色工作，其所為本案各罪之犯罪類型、行為態樣、手段
    、動機相近，責任非難重複之程度顯然較高，如以實質累加
    之方式定應執行刑，處罰之刑度恐將超過其行為之不法內涵
    與罪責程度，爰基於罪責相當之要求，於刑法第51條第5款
    所定之外部性界限內，綜合評價各罪類型、關係、法益侵害
    之整體效果，考量比例原則、平等原則、責罰相當原則、重
    複評價禁止原則為內涵之內部性界限，為適度反應被告整體
    犯罪行為之不法與罪責程度及對其施以矯正之必要性，而定
    其應執行刑如主文所示。
七、沒收部分：
  ㈠洗錢防制法第18條第1 項前段規定「犯第14條之罪，其所移
    轉、變更、掩飾、隱匿、收受、取得、持有、使用之財物或
    財產上利益，沒收之」，其無「不問屬於犯罪行為人與否  
    」之要件（絕對義務沒收），當以屬於（指實際管領）犯罪
    行為人者為限，始應（相對義務）沒收。次按犯罪所得，屬
    於犯罪行為人者，沒收之；於全部或一部不能沒收或不宜執
    行沒收時，追徵其價額，刑法第38條之1 第1 項前段、第3
    項定有明文。又按共同正犯犯罪所得之沒收、追徵，應就各
    人分得之數為之。是若共同正犯各成員內部間，對於犯罪所
    得分配明確時，應依各人實際所得宣告沒收；倘共同正犯個
    人確無所得或就犯罪所得無處分權限，且與其他成員亦無共
    同處分權限者，固無從諭知沒收。然若共同正犯對於犯罪所
    得實際上有共同處分權限，僅因彼此間尚未分配或分配狀況
    未臻具體、明確時，參照民法第271 條、民事訴訟法第85條
    第1 項前段等規定之法理，應按其共同正犯人數平均計算認
    定個人分得之數，沒收、追徵該犯罪所得（最高法院109 年
    度台上字第1154號判決意旨參照）。另有論者指出，依國內
    詐欺集團之運作情形，詐欺集團車手的領取款屬於「過水財
    」，車手雖曾實際提領、短暫管領詐欺金額，但其角色僅是
    代為提領詐欺金額，詐欺集團自始就排除車手的共同處分權
    ，主觀上欠缺共同處分的合意，車手客觀上對於提領款項也
    欠缺共同處分權（參閱林鈺雄，詐騙集團車手之沒收問題─1
    06年度台上字第1877號、107年度台上字第393號刑事判決評
    釋，月旦裁判時報，第96期，109年6月，第70至71頁）。被
    告就附表二編號１至所示「提領金額」均已以無摺存款方式
    逐層交付予該詐騙集團其他不詳成員，被告對於其所提領款
    項欠缺共同處分權，自無從依洗錢防制法第18條第1項前段
    或依刑法第38條之1第1項前段、第3項規定，逕對被告宣告
    沒收或追徵附表二所示編號１至所示「提領金額」，先予敘
    明。
  ㈡被告自承擔任車手係以每日領取1000元為其報酬，且已自每
    日提領款項中扣除報酬留存後上繳贓款(警360卷第2頁至第6
    頁)，而被告於本案中分別於108年7月25日、29日、8月15日
    、16日、18日、9月3日、4日共計擔任取款車手7日，則被告
    本案犯罪所得為7000元(計算式：1000元×7日＝7000元）應宣
    告沒收，因未扣案，併諭知於不能沒收或不宜執行沒收時，
    應追徵其價額。
　㈢被告所有用以與共犯劉玟易聯繫本案領取詐騙贓款事宜之OPP
    O廠牌、型號R9 PLUS之行動電話1具(含晶片卡1張)，應依刑
    法第38條第2項規定宣告沒收，因未扣案，併諭知於全部或
    一部不能沒收，或不宜執行沒收時，應追徵其價額。至扣案
    APPLE廠牌、型號Iphone 8 plus之行動電話1具(含晶片卡1
    張)，因與本案犯行無關，爰不予宣告沒收，附此敘明。
八、不另為免訴部分：
  ㈠公訴意旨另以：被告自108年7月間起加入劉玟易所屬具持續
    性及牟利性之有結構性之三人以上之詐欺集團犯罪組織後，
    為本案詐騙附表二編號１所示被害人鄭○○犯行，另涉犯組織
    犯罪防制條例第3條第1項後段之參與犯罪組織罪嫌等語。
  ㈡案件曾經判決確定者，應諭知免訴之判決，刑事訴訟法第302
     條第1 款定有明文。再同一案件，經法院為本案之判決確
    定，依一事不再理之原則，不許再為訴訟之客體，更受實體
    上裁判；實質上或裁判上一罪之案件，檢察官雖僅就其一部
    起訴，依刑事訴訟法第267 條規定，其效力及於全部，法院
    亦得就全部犯罪事實加以審判，倘檢察官再就部分提起公訴
    ，法院得不經實體審認，即依起訴書記載之事實，逕認係裁
    判上一罪，予以免訴之判決（最高法院87年度台上字第651
    號判決意旨參照）。行為人參與犯罪組織後，在未經自首或
    有其他積極事實，足以證明其確已脫離或解散該組織之前，
    其違法行為，仍繼續存在，即為行為之繼續，而屬單純一罪
    ，至行為終了時，仍論為一罪。又刑法上一行為而觸犯數罪
    名之想像競合犯存在之目的，在於避免對於同一不法要素予
    以過度評價。自然意義之數行為，得否評價為法律概念之一
    行為，應就客觀構成要件行為之重合情形、主觀意思活動之
    內容、所侵害之法益與行為間之關連性等要素，視個案情節
    依社會通念加以判斷。刑法刪除牽連犯之規定後，原認屬方
    法目的或原因結果，得評價為牽連犯之二犯罪行為間，如具
    有局部之同一性，或其行為著手實行階段可認為同一者，得
    認與一行為觸犯數罪名之要件相侔，依想像競合犯論擬。因
    而，行為人以一參與詐欺犯罪組織，並分工加重詐欺行為，
    同時觸犯參與犯罪組織罪及加重詐欺取財罪，雖其參與犯罪
    組織之時、地與加重詐欺取財之時、地，在自然意義上非完
    全一致，然二者仍有部分合致，且犯罪目的單一，依一般社
    會通念，認應評價為一罪方符合刑罰公平原則，應屬想像競
    合犯。是以，加重詐欺罪係侵害個人財產法益之犯罪，其罪
    數計算，以被害人數、被害次數之多寡，決定其犯罪之罪數
    ；參與犯罪組織罪之侵害社會法益，則應以行為人所侵害之
    社會全體利益為準據，認定係成立一個犯罪行為。倘若行為
    人於參與犯罪組織之繼續中，先後加重詐欺數人財物，因行
    為人僅為一參與組織行為，侵害一社會法益，應僅就首次犯
    行（或「最先繫屬於法院之案件」中該案件之首次犯行）論
    以參與犯罪組織罪及加重詐欺罪之想像競合犯，而其後之犯
    行，乃為其參與組織之繼續行為，為避免重複評價，當無從
    將一參與犯罪組織行為割裂再另論一參與犯罪組織罪之餘地
    （最高法院107年台上字第1066號判決、109年度台上字第39
    45號判決意旨參照）。
　㈢被告於108年7月間起加入劉玟易所屬以實施詐術為手段所組
    成具有持續性及牟利性之結構性詐欺犯罪組織擔任車手工作
    ，而與該詐騙集團成員意圖為自己不法所有，基於加重詐欺
    取財及洗錢之犯意聯絡，先由該詐騙集團不詳成員：㈠以向
    旋轉拍賣所申請之帳號「koggy35」，向公眾張貼散布以100
    00元販售二手「LV alma黑色貝殼包」之不實資訊，致王○○
    陷於錯誤，向帳號「koggy35」購買1個包包後，於108年8月
    15日下午6時54分許，在新竹市○○街000號之華南銀行新竹分
    行操作自動櫃員機，匯款10000元至指定之金融帳戶內。㈡以
    向旋轉拍賣申請之帳號「yuki0090」，向公眾張貼散布以15
    000元販售二手「goyard包包」之不實資訊，致鄭○○陷於錯
    誤，向帳號「yuki0090」購買1個包包後，於108年8月15日
    晚間8時24分許，以網路銀行轉帳15000元至指定之金融帳戶
    內。嗣由劉玟易駕駛自用小客車搭載被告，由被告於108年8
    月15日晚間8時42分許，在臺北市○○區○○路○段0號之國泰世
    華東門分行，持劉玟易交付金融帳戶之金融卡提領20000元
    ，再於同日晚間9時13分許，在臺北市○○區○○街00號之統一
    便利超商樂安門市，接續持前開金融卡提領5000元。嗣再以
    無摺存款方式將前開領取之現金存至金融機構及帳號均不詳
    之帳戶，藉此隱匿上開詐欺行為之所得去向而洗錢，並因而
    獲得當日負責提領工作之報酬1000元等情，業經臺灣高等法
    院於109年6月16日以109年度上訴字第1390號判決認定被告
    犯刑法第339條之4第1項第2、3款之三人以上共同以網際網
    路對公眾散布而犯詐欺取財罪而判處有期徒刑1年2月確定(
    下稱前案確定判決)，此有前案件確定判決書及臺灣高等法
    院被告前案紀錄表可憑，此部分事實自堪認定。
  ㈣被告於加入劉玟易所屬詐騙集團之犯罪組織後，事實上雖在
    附表二編號１所示之108年7月25日即開始從事提款車手之加
    重詐欺取財犯行，而本案檢察官起訴之附表二編號１所示犯
    罪事實確早於前案確定判決所認定被告所犯加重詐欺取財犯
    行之108年8月15日，惟依上開見解可知，對於行為人於參與
    同一詐欺集團之多次加重詐欺行為，因部分犯行發覺在後或
    偵查階段之先後不同，肇致起訴後分由不同之法官審理，為
    裨益法院審理範圍明確、便於事實認定，即應以數案中「最
    先繫屬於法院之案件」為準，以「該案中」之「首次」加重
    詐欺犯行與參與犯罪組織罪論以想像競合。縱該首次犯行非
    屬事實上之首次，亦因參與犯罪組織之繼續行為，已為該案
    中之首次犯行所包攝，該參與犯罪組織行為之評價已獲滿足
    ，自不再重複於他次詐欺犯行中再次論罪，俾免於過度評價
    及悖於一事不再理原則【即相對首次說】，則前案確定判決
    所認定被告於108年8月15日擔任車手為最先繫屬於法院之案
    件中之首次犯行，其參與組織之犯行應與該次加重詐欺取財
    犯行論以想像競合犯，二者具有裁判上一罪之關係。則被告
    參與犯罪組織之犯行，與前案確定判決所載明之加重詐欺取
    財犯行部分，係想像競合之裁判上一罪關係，依刑事訴訟法
    第267條規定，已在前案起訴及前案法院審判之範圍。
  ㈤從而，本案被告被訴參與犯罪組織罪嫌，係在前案確定判決
    效力所及，本應為免訴之判決，惟倘成立犯罪，與本案論罪
    科刑之加重詐欺犯行有想像競合犯之裁判上一罪關係，爰不
    另為免訴之諭知，附此敘明。
據上論斷，應依刑事訴訟法第299條第1 項前段，洗錢防制法第1
4條第1項、第16條第2項，刑法第11條前段、第28條、第339條之
4第1項第1款、第2款、第3款、第55條、第51條第5款、第38條第
2項前段、第4項、第38條之1第1項前段、第3項，刑法施行法第1
條之1第1項，判決如主文。
本案經檢察官侯德人提起公訴，檢察官楊麒嘉到庭執行職務。
中　　華　　民　　國　 110　　年　　1　　月　　29 　　日
                  刑事第八庭  審判長法  官  謝其達
                                    法  官  鄭諺霓
                                    法  官  盧伯璋
以上正本證明與原本無異。
如不服本判決應於收受判決後20日內向本院提出上訴書狀，並應
敘述具體理由；其未敘述上訴理由者，應於上訴期間屆滿後20日
內向本院補提理由書（均須按他造當事人之人數附繕本）「切勿
逕送上級法院」。告訴人或被害人如對於本判決不服者，應具備
理由請求檢察官上訴，其上訴期間之計算係以檢察官收受判決正
本之日期為準。
中　　華　　民　　國　　110 　年　　1 　　月　　29　　日
                                    書記官  曹瓊文
本案論罪科刑法條
中華民國刑法第339條之4
犯第339條詐欺罪而有下列情形之一者，處1年以上7年以下有期
徒刑，得併科1百萬元以下罰金：
一、冒用政府機關或公務員名義犯之。
二、三人以上共同犯之。
三、以廣播電視、電子通訊、網際網路或其他媒體等傳播工具，
    對公眾散布而犯之。
前項之未遂犯罰之。
洗錢防制法第14條第1項
有第二條各款所列洗錢行為者，處七年以下有期徒刑，併科新臺
幣五百萬元以下罰金。 
附表一：本案帳戶
    
編號 戶名 金融機構名稱及帳號 代號 證據  １ 王○○ 臺灣土地銀行股份有限公司帳號000000000000號帳戶 甲帳戶 ①臺灣土地銀行股份有限公司108 年10月8日總業存字第1080037459號函附王○○帳號000000000000號帳戶客戶基本資料、歷史交易明細（警360卷第17頁至第19頁）。  ２ 潘○○ 第一商業銀行恆春分行帳號 00000000000號帳戶 乙帳戶 ①潘○○之第一商業銀行股份有限公司帳號00000000000 號帳戶帳戶個資檢視（警102卷第53頁）。 ②第一商業銀行恆春分行108 年9 月25日一恆春字第162 號函附潘○○帳號00000000000 號帳戶歷史交易明細（警102 卷第54頁至第56頁)。 ③第一商業銀行總行108 年10月4 日一總營集字第117939號函附潘○○帳號00000000000 號帳戶客戶基本資料、歷史交易明細（警360 卷第20頁至第22頁）。  ３ 蘇○○ 中華郵政股份有限公司高雄籬仔內郵局帳號00000000000000號帳戶 丙帳戶 ①蘇○○之中華郵政股份有限公司帳號00000000000000號帳戶帳戶個資檢視（警102卷第62頁）。 ②中華郵政股份有限公司高雄郵局108 年9月27日高營字第1081801540號函附蘇○○之帳號00000000000000號帳戶客戶基本資料、歷史交易明細（警102 卷第63頁至第65頁）。 ③中華郵政股份有限公司108 年10月3 日儲字第1080231216號函附蘇○○之帳號00000000000000號帳戶客戶基本資料、歷史交易明細（警360卷第13頁至第13-1頁）。 ④中華郵政股份有限公司108 年11月26日高營字第1081801897號函附蘇○○之帳號00000000000000號帳戶客戶基本資料、歷史交易明細（偵6917卷第33頁至第39頁）。 ⑤蘇○○之中華郵政股份有限公司帳號00000000000000號帳戶108.01.01 至108.08.18 交易明細（偵3888卷第25頁至第26頁）。  ４ 曾○○ 中華郵政股份有限公司梓官蚵仔寮郵局帳號00000000000000號帳戶 丁帳戶 ①中華郵政股份有限公司108 年11月26日儲字第1080281077號函附曾○○之帳號00000000000000號帳戶客戶基本資料、歷史交易明細（偵6917卷第43頁至第61頁）  ５ 袁○○ 合作金庫商業銀行股份有限公司鼓山分行帳號0000000000000號帳戶 戊帳戶 ①合作金庫商業銀行鼓山分行108 年11月26日合金鼓山字第1080003962號函附袁○○帳號0000000000000號帳戶客戶基本資料、歷史交易明細（警360 卷第23頁至第25頁）。  ６ 沈○○ 中華郵政股份有限公司三峽郵局帳號00000000000000號帳戶  己帳戶 ①中華郵政股份有限公司108 年10月3 日儲字第1080231215號函附沈○○之帳號00000000000000號帳戶客戶基本資料、歷史交易明細（警360卷第14頁至第16頁）。 ②沈○○之帳號00000000000000號帳戶108.02.01 至108.09.08交易明細（偵7954卷第89頁至第101 頁）。 
附表二：被害人匯款明細暨詐欺車手提領時地一覽表

編號 被害人 詐騙方式 匯款時間 匯款金額 匯入帳戶 提領時間 提領地點 提領金額 證據 宣告刑  １ 鄭○○ 該詐騙集團不詳成員於108年7月25日下午5時4分許，撥打電話向鄭○○謊稱因內部人員作業疏失，誤設為分期約定轉帳等語，再由自稱台新銀行客服人員致電向鄭○○佯稱要其操作ATM 解除設定等語，鄭○○因而遭騙，依指示匯款。 108年7月25日下午6時5分 9985元 甲帳戶 108年7 月25日下午6 時21分 雲林縣○○市○○路 0號之永安郵局 10000元 ①證人即告訴人鄭○○之108.07.26 調查筆錄第1 次（警360 卷第45頁至第47頁）。 ②鄭○○之臺中市政府警察局豐原分局潭子分駐所受理各類案件紀錄表、受理刑事案件報案三聯單、內政部警政署反詐騙諮詢專線紀錄表、受理詐騙帳戶通報警示簡便格式表、金融機構聯防機制通報單（警360卷第44頁、第48頁至第51頁）。 ③鄭○○之匯款收據（警卷第52頁） ④監視器錄影畫面（警360 卷第109 頁至第119頁、他1517卷第163頁至第175 頁、警467卷第100頁、警102 卷第7頁至第13頁）。 ⑤車輛詳細資料報表（警360 卷第34頁）。 賴顗任犯三人以上共同詐欺取財罪，處有期徒刑壹年貳月。       同日晚間8時30分 雲林縣○○市○○路0號之石榴郵局 10000元         同日晚間8時32分 同上 7000元         同日晚間9時47分 同上 10000元         同日晚間9時48分 同上 3000元         同日晚間10時18分 雲林縣○○市○○路00號之元大銀行斗信分行 7000元    ２ 楊○○ 該詐騙集團不詳成員於108年7月25日晚間8時37分許，撥打電話向楊○○謊稱因超商取貨時店員操作錯誤，致24 筆扣款需取消等語，再由自稱中國信託銀行客服人員致電向楊○○佯稱要其操作ATM 取消訂單等語，楊○○因而遭騙，依指示匯款。 108年7月25日晚間9時25分 22724元     ①證人即告訴人楊○○108.07.25調查筆錄第1次（警360 卷第68頁至第70頁）。 ②楊○○之桃園市政府警察局楊梅分局草湳派出所受理各類案件紀錄表、受理刑事案件報案三聯單、內政部警政署反詐騙諮詢專線紀錄表、受理詐騙帳戶通報警示簡便格式表、金融機構聯防機制通報單（警360 卷第67頁、第71頁至第78頁）。 ③楊○○之自動櫃員機交易明細（警360 卷第76頁）。 ④監視器錄影畫面（警360 卷第109 頁至第119頁、他1517卷第163頁至第175 頁、警467卷第100頁、警102 卷第7頁至第13頁）。 ⑤車輛詳細資料報表（警360 卷第34頁）。 賴顗任犯三人以上共同詐欺取財罪，處有期徒刑壹年貳月。    同日晚間10時5分 7024元                   ３ 陳○○ 該詐騙集團不詳成員於108年7月25日，偽以陳樹之妻即陳○○姪子名義，撥打電話向陳○○謊稱因公司業務問題急需現金周轉等語，陳○○交代由陳樹代為匯款，陳○○因而遭騙，依指示匯款。 108年7月25日晚間6時20分 30000元 乙帳戶 108 年7 月25日晚間6 時36分 雲林縣○○市○○路000 號之斗六市農會 5000元 ①證人即告訴人陳○○109.03.21調查筆錄第1 次（偵7954卷第83頁至第84頁）。 ②證人即告訴人陳樹108.11.18 調查筆錄第1 次（警102 卷第14頁至第16頁）。 ③陳○○、陳樹之臺灣中小企業銀行帳戶客戶基本資料、交易明細（警102 卷第59頁至第61頁）。 ④陳樹提供之手機通話紀錄截圖（警102 卷第17頁）。 ⑤監視器錄影畫面（警360 卷第109 頁至第119頁、他1517卷第163頁至第175 頁、警467卷第100頁、警102 卷第7頁至第13頁）。 ⑥車輛詳細資料報表（警360 卷第34頁）。 賴顗任犯三人以上共同詐欺取財罪，處有期徒刑壹年貳月。    同日晚間6時26分 20000元             同日晚間6時37分 同上 10000元         同日晚間6時39分 同上 10000元         同日晚間6時43分 雲林縣○○市○○路000 號之合作金庫銀行雲林分行 20000元         同日晚間6時46分 同上 6000元         同日晚間7時25分 雲林縣○○鄉○○路000 號之古坑郵局 900元    ４ 王○○ 該詐騙集團不詳成員於108年7月29日，偽以王○○之姊友人名義，撥打電話向其姊謊稱急需用錢云云，其姊交代由王○○代為匯款，王○○因而遭騙，依指示匯款。 108 年7月29日下午3 時32分 60000元 乙帳戶 108 年7 月29日下午4 時38分 雲林縣○○市○○街0號之中國信託銀行斗六分行 20000元 ①證人即告訴人王○○108.07.26調查筆錄第1 次（警360 卷第59頁至第61頁）。 ②王○○之花蓮縣警察局鳳林分局瑞穗分駐所受理各類案件紀錄表、受理刑事案件報案三聯單、內政部警政署反詐騙諮詢專線紀錄表、受理詐騙帳戶通報警示簡便格式表、金融機構聯防機制通報單（警360 卷第54頁至第58頁、第64頁至第65頁）。 ③王○○之郵政跨行申請書（警360 卷第62頁）。 ④監視器錄影畫面（警360 卷第109 頁至第119頁、他1517卷第163頁至第175 頁、警467卷第100頁、警102 卷第7頁至第13頁）。 ⑤車輛詳細資料報表（警360 卷第34頁）。 賴顗任犯三人以上共同詐欺取財罪，處有期徒刑壹年貳月。       同日下午4時41分 雲林縣○○市○○路0號之合作金庫銀行斗六分行 20000元         同日下午4時45分 雲林縣○○市○○路000 號之臺灣企銀斗六分行 20000元    ５ 李○○ 該詐騙集團不詳成員上網刊登販賣皮包訊息，李○○於108年8月15日瀏覽前開訊息後，與該人聯繫約定以 20000元購買皮包，李○○因而陷於錯誤，依指示匯款。 108 年8月15日下午2 時42分 20000元 丙帳戶 108 年8 月15日下午3時1分 雲林縣○○市○○路000 號之斗六市農會 20000元 ①證人即告訴人李○○109.03.16調查筆錄第1 次（偵7954卷第81頁至第82頁）。 ②李○○之臺灣土地銀行帳戶客戶基本資料、交易明細（偵7954卷第121 頁至第124頁）。 ③監視器錄影畫面（警360 卷第109 頁至第119頁、他1517卷第163頁至第175 頁、警467卷第100頁、警102 卷第7頁至第13頁）。 ④車輛詳細資料報表（警360 卷第34頁）。 賴顗任犯三人以上共同以網際網路對公眾散布詐欺取財罪，處有期徒刑壹年貳月。       同日下午4時4分 雲林縣○○鎮○○路00 號之斗南新光郵局 20000元         同日下午4時5分 同上 9000元         同日下午5時6分 雲林縣○○鎮○○路00 號之斗南新光郵局 13000元    ６ 林○○ 該詐騙集團不詳成員於108 年 8 月 15日下午3時許，以LINE 向林○○謊稱借貸要先匯籌備金等語，林○○因而遭騙，依指示匯款。 108 年8月15日下午3 時59分 10000元  同日下午6 時45分 苗栗縣○○鎮○市路 0段 000 號之彰化銀行竹南分行 20000元 ①證人即告訴人林○○108.09.12調查筆錄第1 次（警102 卷第18頁至第20頁）。 ②林○○之內政部警政署反詐騙案件紀錄表、臺北市政府警察局信義分局五分埔派出所受理詐騙帳戶通報警示簡便格式表、金融機構聯防機制通報單、受理各類案件紀錄表、受理刑事案件報案三聯單（警102 卷第21頁至第33頁）。 ③林○○之網銀轉帳頁面截圖、通訊軟體對話截圖（警102 卷第26頁至第31頁）。 ④監視器錄影畫面（警360 卷第109 頁至第119頁、他1517卷第163頁至第175 頁、警467卷第100頁、警102 卷第7頁至第13頁）。 ⑤車輛詳細資料報表（警360 卷第34頁） 賴顗任犯三人以上共同詐欺取財罪，處有期徒刑壹年貳月。    同日晚間6時39分 10000元  同日下午6時47分 同上 7000元    ７ 安○○ 該詐騙集團不詳成員上網刊登販賣皮包訊息，於 108年8月15 、16 日，安○○瀏覽前揭訊息後，與詐欺集團聯繫，各約定以 1 3000 元、9000 元購買皮包，安○○因而陷於錯誤，依指示匯款。 109 年8月15日下午4 時44分 13000元     ①證人即告訴人安○○1.108.08.22 調查筆錄第1 次（03：24）（警467 卷第28頁至第30頁）2.108.08.22 調查筆錄第1 次（04：13）（警467 卷第48頁至第50頁）。 ②安○○之臺北市政府警察局中山分局長安東路派出所受理各類案件紀錄表、內政部警政署反詐騙諮詢專線紀錄表、受理詐騙帳戶通報警示簡便格式表、金融機構聯防機制通報單、受理刑事案件報案三聯單（警467 卷第26頁、第31頁至第42頁、第51頁至第65頁）。 ③安○○提供之通訊軟體對話紀錄及網銀轉帳頁面截圖（警467 卷第34頁至第41頁、第54頁至第64頁）。 ④監視器錄影畫面（警360 卷第109 頁至第119頁、他1517卷第163頁至第175 頁、警467卷第100頁、警102 卷第7頁至第13頁）。 ⑤車輛詳細資料報表（警360 卷第34頁）。 賴顗任犯三人以上共同以網際網路對公眾散布詐欺取財罪，處有期徒刑壹年貳月。  ８ 謝○○ 該詐騙集團不詳成員上網刊登販賣皮包訊息，於 108年8月15日謝○○瀏覽前開訊息後，與該人聯繫，約定以8000元購買皮包，謝○○因而陷於錯誤，依指示匯款。 108 年8月15日下午6 時22分 8000元     ①證人即告訴人謝○○108.08.21調查筆錄第1 次（警467 卷第68頁至第70頁）。 ②謝○○之臺中市政府警察局第五分局文昌派出所受理各類案件紀錄表、內政部警政署反詐騙諮詢專線紀錄表、受理詐騙帳戶通報警示簡便格式表、金融機構聯防機制通報單、受理刑事案件報案三聯單（警467卷第67頁、第71頁至第79頁）。 ③謝○○提供之網拍網站頁面、網銀頁面截圖、通訊軟體對話截圖、合作金庫存摺封面翻拍照（警467 卷第74頁至第78頁）。 ④監視器錄影畫面（警360 卷第109 頁至第119頁、他1517卷第163頁至第175 頁、警467卷第100頁、警102 卷第7頁至第13頁）。 ⑤車輛詳細資料報表（警360 卷第34頁）。 賴顗任犯三人以上共同以網際網路對公眾散布詐欺取財罪，處有期徒刑壹年貳月。             ９ 謝○○ 該詐騙集團不詳成員上網刊登販賣皮包訊息，於 108年8月15日，謝○○瀏覽前開訊息後，與該人聯繫，約定以15000 元購買皮包，謝○○因而陷於錯誤，依指示匯款。 108 年8月15日晚間10時27分 15000元 丙帳戶 108 年8 月16日上午10時53分 雲林縣○○市○○路0號之永安郵局 900 元 ①證人即告訴人謝○○109.03.25調查筆錄第1 次（偵7954卷第79頁至第80頁）。 ②謝○○之郵政帳戶客戶基本資料、交易明細（偵7954卷第113 頁至第116 頁）。 ③監視器錄影畫面（警360 卷第109 頁至第119頁、他1517卷第163頁至第175 頁、警467卷第100頁、警102 卷第7頁至第13頁）。 ④車輛詳細資料報表（警360 卷第34頁）。 賴顗任犯三人以上共同以網際網路對公眾散布詐欺取財罪，處有期徒刑壹年貳月。       同日中午12時48分 雲林縣○○鎮○○路00號之彰化銀行虎尾分行 9000元     蔡○○ 該詐騙集團不詳成員上網刊登販賣皮包訊息，於 108年8月18 日，蔡○○瀏覽前開訊息後，與該人聯繫，約定以8500元購買皮包，蔡○○因而陷於錯誤，依指示匯款。 108 年8月18日下午3 時35分 8500元 丁帳戶 108 年8 月18日下午5 時10分 雲林縣○○鎮○○路 0段 000 號之統一超商 8000元 ①證人即告訴人蔡○○108.08.25調查筆錄第1 次（警467 卷第87頁至第90頁）。 ②蔡○○之臺北市政府警察局士林分局天母派出所受理各類案件紀錄表、內政部警政署反詐騙諮詢專線紀錄表、165 專線協請金融機構暫行圈存疑似詐欺款項通報單、受理詐騙帳戶通報警示簡便格式表、金融機構聯防機制通報單、受理刑事案件報案三聯單（警467 卷第81頁、第84頁、第91頁至第94頁）。 ③蔡○○之郵政自動櫃員機交易明細表、通訊軟體對話截圖、中華郵政金融卡（警467 卷第83頁、第95頁至第98頁）。 ④監視器錄影畫面（警360 卷第109 頁至第119頁、他1517卷第163頁至第175 頁、警467卷第100頁、警102 卷第7頁至第13頁）。 ⑤車輛詳細資料報表（警360 卷第34頁）。 賴顗任犯三人以上共同以網際網路對公眾散布詐欺取財罪，處有期徒刑壹年貳月。 11 羅○○ 於 108 年 8 月26日上午9時許，假藉檢察官名義撥打電話向告羅○○謊稱因其資料被偽造冒用涉犯詐欺、擄車勒贖等刑事案件，要領錢作為其資金清白證明等語，羅○○因而遭騙，依指示匯款。 108 年8月29日 300000元 戊帳戶 108 年9 月3日中午12時33分 雲林縣○○市○○路000 號之斗六市農會林頭分部 20000元 ①證人即告訴人羅○○108.09.06調查筆錄第1 次（警360 卷第90頁至第92頁）。 ②羅○○之新北市政府警察局板橋分局板橋派出所受理各類案件紀錄表、受理刑事案件報案三聯單、受理詐騙帳戶通報警示簡便格式表、內政部警政署反詐騙案件紀錄表（警360 卷第94頁至第98頁、第105頁）。 ③羅○○之匯款收據（警360 卷第99頁至第104 頁）。 ④監視器錄影畫面（警360 卷第109 頁至第119頁、他1517卷第163頁至第175 頁、警467卷第100頁、警102 卷第7頁至第13頁）。 ⑤車輛詳細資料報表（警360 卷第34頁）。 賴顗任犯三人以上共同冒用公務員名義詐欺取財罪，處有期徒刑壹年貳月。       同日中午12時34分 同上 20000元         同日中午12時48分 雲林縣○○市○○路000○0號統一新東立門市 9000元      108 年9月4 日上午10時20分 180000元 己帳戶 108 年9 月4日上午10時47分 雲林縣○○市○○路000 號之斗六市農會林頭分部 20000元         同日上午10時48分 同上 20000元         同日上午10時54分 雲林縣○○市○○路00號之鎮北郵局 60000元         同日上午10時58分 雲林縣○○市○○路0號之兆豐銀行斗六分行 20000元         同日上午10時59分 同上 20000元     曾○○○ 該詐騙集團成員於108 年 9 月 3日，偽以人曾○○○友人名義，撥打電話向曾○○○謊稱急需要錢有急用等語，曾○○○因而遭騙，依指示匯款。 108 年9月3 日下午3 時29分 100000元 己帳戶 108 年9 月3日下午4時2分 雲林縣○○市○○路00號之第一銀行斗六分行 20000元 ①證人即告訴人曾○○○109.3.21調查筆錄第1 次（偵7954卷第77頁至第78頁）。 ②曾○○○之農會存摺封面及內頁影本（偵7954卷第125 頁至第127頁）。 ③監視器錄影畫面（警360 卷第109 頁至第119頁、他1517卷第163頁至第175 頁、警467卷第100頁、警102 卷第7頁至第13頁）。 ④車輛詳細資料報表（警360 卷第34頁）。 賴顗任犯三人以上共同詐欺取財罪，處有期徒刑壹年貳月。       同日下午4時03分 同上 20000元         同日下午4時07分 雲林縣○○市○○路00號之臺灣銀行 20000元         同日下午4時09分 同上 20000元         同日下午4時15分 雲林縣○○市○○路000 號之合作金庫銀行雲林分行 20000元